臺灣桃園地方法院交通事件裁定　　　　 95年度交聲字第417號
原處分機關　交通部公路總局新竹區監理所桃園監理站
異　議　人
即受處分人　甲○○
上列異議人因違反道路交通管理處罰條例案件，不服交通部公路
總局新竹區監理所桃園監理站中華民國95年 7月10日，桃監裁罰
字第裁52-DA0000000號違反道路交通管理事件裁決書所為之處分
（原舉發通知單案號：桃園縣政府警察局桃警局交字第DA000000
0號舉發違反道路交通管理事件通知單 ），聲明異議，本院裁定
如下：
    主  文
原處分撤銷。
甲○○汽車駕駛人，駕車行經有燈光號誌管制之交岔路口闖紅燈
，處罰鍰新臺幣肆仟伍佰元，並記違規點數點。又汽車駕駛人
，駕駛汽車有違反本條例之行為，經交通勤務警察制止時，拒絕
停車接受稽查而逃逸，處罰鍰新臺幣陸仟元，並記違規點數壹點
。
    理  由
一、原處分意旨略以：異議人甲○○所有 PK9-891號重機車，於
    95年3月14日7時45分行經桃園縣八德市○○路○段與廣福路
    口，為桃園縣政府警察局八德分局四維派出所員警舉發「1.
    闖紅燈（左轉駛廣福路方向）。2.不服交通稽查之指揮強行
    闖紅燈鳴笛不聽加速逃逸。」，並填掣桃警局交字第DA0000
    000 號違規通知單。嗣經交通部公路總局新竹區監理所桃園
    監理站以桃監裁罰字第裁52-DA0000000號違反道路交通管理
    事件裁決書，裁處罰鍰10,500元等語。
二、聲明異議意旨略以：異議人以舉發違反道路交通管理事件通
    知單上，並無本人或其他行為人簽名，且並無照片可證明違
    規機車為PK9-891，為此聲明異議等語。
三、按汽車駕駛人，行經有燈光號誌管制之交岔路口闖紅燈者，
    處1,800元以上5,400 元以下罰鍰，並記違規點數3點；又汽
    車駕駛人，駕駛汽車有違反道路交通管理處罰條例之行為，
    經交通勤務警察或依法令執行交通稽查任務人員制止時，不
    聽制止或拒絕停車接受稽查而逃逸者，除按各該條規定處罰
    外，處3,000元以上6,000元以下罰鍰，並予記違規點數 1點
    ，道路交通管理處罰條例第53條第 1項、第63條第1項第3款
    、第60條第1項、第63條第1項第1款分別定有明文。
四、經查：
  (一)異議人甲○○於前揭時、地，駕駛車號 PK9-891號重機車，
    行經八德市○○路○段與廣福路口，因違規左轉至廣福路，
    經執勤員警當場攔停，乃竟拒絕停車接受稽查而逃逸等事實
    ，業據證人即本件舉發員警江敏雄到庭結稱：「在95年 3月
    14日上午 7時45分在八德市○○路○段與廣福路口處執行交
    通整理勤務。因為當天介壽路一段是紅燈，我有比手勢指揮
    交通，有一部機車本來行駛在介壽路一段，硬闖紅燈要左轉
    到廣福路，我當時吹哨並指揮手勢要攔停，結果該機車騎士
    並沒有停下來，仍然左轉廣福路離去。我只記得是男子騎乘
    ，但是攔他沒有停下來，他直接左轉，我只有看到背面，從
    背面看是一位男性。當時我就將違規車輛的車號、車型、顏
    色記下，記在一張便條紙上，回到所內就上電腦查詢逕行舉
    發。」（本院96年1月19日訊問筆錄第2頁）等語明確。本院
    審酌證人所述之舉發過程詳細，並經確認後始對異議人逕行
    舉發，其舉發之正確性自可憑信，且依當時情況又屬不能當
    場攔截製單舉發之情形，是值勤員警以逕行舉發之方式為之
    ，並無不合。再者，舉發當時為上午，天候良好，其係發現
    不詳男子違規左轉，即以手勢及吹哨示意其停車受檢，在機
    車逃逸時，證人亦有記下車號、顏色及車型回派出所內，隨
    即查詢車籍，確認與其看見車輛車色、種類是一致的，並無
    誤判之情事，足見證人確有清楚目睹異議人所有車號PK9-89
    1 號機車之違規情形，應無誤認車號之虞，證人前開證述，
    應可採信。至本件異議人固提出當天值班證明為證並辯稱其
    當時擔任社區守衛，在早上 7時整交接班後，回去睡覺都來
    不及了，怎麼可能出去云云。然查就異議人所提出之前開值
    班證明觀之，僅足以證明異議人於95年3月13日晚上7時至隔
    日14日早上7時值班之事實，而異議人自早上7時值班交接後
    之時間，是否有因騎乘上開重型機車外出，或將該部重型機
    車借予他人騎乘，則無從認定，是自無足為異議人所有之前
    開重型機車未為前述違規行為之事證。又證人江敏雄證稱駕
    駛人為1名男子違規，且異議人之住所地於八德市○○路250
    號，其擔任守衛之大地富都社區○於○○路 244號，可認兩
    址皆與違規地點有地緣上鄰近的關係。雖異議人辯稱伊當時
    在睡覺且機車並未借他人云云，然始終未舉證以實其說，自
    難採信。綜核上情，本件異議人既未就執勤員警之舉發有誤
    提出相關證據以供調查，本院復查無何證據足資證明證人江
    敏雄有捏造事實違法取締之情事，尚難認其辯解為可採，本
    件事證明確，異議人前開違規行為堪以認定。
  (二)按道路交通管理之稽查，違規紀錄，由交通勤務警察，或依
    法令執行交通稽查任務人員執行之；又汽車駕駛人不服指揮
    稽查而逃逸，當場不能或不宜攔截製單舉發者，得逕行舉發
    。道路交通管理處罰條例第7條第 1項、第7條之2第1項亦有
    明定。據此，員警對於已經發生危害，或依客觀合理判斷易
    生危害之交通工具，倘業經以適當方式示意停車接受稽查，
    乃因駕駛人之不服指揮、拒絕停車，暨當時情形之不能或不
    宜攔截，致未能追截駕駛人並當場掣單舉發者，自仍得於事
    後「逕行舉發」所目睹之違規事實。異議人雖以前詞置辯，
    惟逕行舉發違反道路交通管理事件，經汽車所有人依通知單
    之應到案日期前到案，並告知違規駕駛人姓名、身分證統一
    編號及住址者，處罰機關應即另行通知違規駕駛人到案依法
    處理；逾應到案日期，處罰機關應依本條例第85條第 3項規
    定處罰該汽車所有人，違反道路交通管理事件統一裁罰基準
    及處理細則第24條亦定有明文。是如駕駛人在道路上有違反
    前述規定之違規行為，為警當場攔停者，處罰機關固應對汽
    機車之駕駛人為處罰；惟若舉發機關並非當場對該部汽機車
    攔停，而對汽機車所有人為掣單舉發，如經舉發之汽機車所
    有人在舉發通知單上所載之應到案日期前到案，並告知處罰
    機關該名違規駕駛人姓名，即依前開細則第24條規定處罰該
    名違規駕駛人，而如汽機車所有人未於應到案日期前到案或
    雖於應到案日期前到案，而未告知處罰機關實際之違規駕駛
    人者，處罰機關仍應依道路交通管理處罰條例第85條第 3項
    「本條例關於車輛駕駛人之處罰，如應歸責於車輛所有人者
    ，處罰車輛所有人。」之規定，對車輛所有人加以處罰。是
    本件異議人上開時間縱非違規駕駛人，惟異議人既係違規車
    輛之所有人，且未依上開規定告知違規駕駛人，則原處分機
    關對異議人加以裁處，並無不合。從而，本件異議人所有之
    前開車輛確有紅燈右轉，並拒絕停車接受稽查而逃逸之違規
    行為，事證明確，洵堪認定。
  (三)本件異議人於95年4月3日收受上開舉發單之送達，此有桃園
    縣政府警察局八德分局95年8月9日德警分交字第0953025826
    號函暨所附之中華民國郵政大宗掛號函件影本、傳真查詢國
    內各類掛號查件單、八德大湳郵局混投股掛號郵件簽收（收
    據）清單在卷可稽。又本件本係屬於對車輛駕駛人之處罰，
    但異議人未於舉發單所載之應到案日期95年 4月14日前向原
    處分機關陳明實際駕駛人，自屬應歸責於車輛所有人，則原
    處分機關依道路交通管理處罰條例第85條第 3項規定，處罰
    系爭違規車輛之所有人即異議人，於法並無不合。從而，原
    處分機關依前揭道路交通管理處罰條例第53條、第60條第 1
    項、違反道路交通管理事件統一裁罰標準及處理細則及違反
    道路交通管理事件統一裁罰標準表之規定，就異議人之闖紅
    燈及拒絕停車受稽查而逃逸之行為裁處異議人罰鍰共10,500
    元，核無違誤。本件異議人之異議為無理由，應予駁回。
五、綜上所述，本件異議人所有之車輛確有於前揭時地駕車闖越
    紅燈及拒停車接受稽查之情，已堪認定。惟原處分機關依道
    路交通管理處罰條例第53條第1項及第60條第1項之規定，共
    裁處受處分人罰鍰10,500元部分雖屬允當，然原處分機關未
    依前述道路交通管理處罰條例第63條第 1項第1、3款規定分
    別予以記違規點數1 、3 點，此部分尚有不當。是本件異議
    人聲明異議雖無理由，但原處分機關之處分既有前述不當之
    處，自亦無可維持，爰撤銷原處分，另諭知如主文所示內容
    之處分。
據上論斷，應依道路交通管理處罰條例第87條第2 項，道路交通
案件處理辦法第20條，裁定如主文。
中　　華　　民　　國　　96　　年   1 　　月　　 31  　日
                           交通法庭法　官　蕭世昌
以上正本證明與原本無異。
如不服本裁定，應於裁定送達後5 日內向本院提出抗告狀。
　　　　　　　　　　　　　　　     書記官　林韡婷
中　　華　　民　　國　　96　　年　　1 　　月　　31　　日
